【裁判字號】    99,家抗,60
【裁判日期】    991224
【裁判案由】    監護宣告
【裁判全文】
臺灣臺北地方法院民事裁定              99年度家抗字第60號
    抗  告  人  顏琮軒
    代  理  人  張質平律師
    相  對  人  顏麗華
    代  理  人  陳生全律師
    複  代理人  江旼真
    相  對  人  顏麗美
    相  對  人  顏麗香
上列抗告人因聲請監護宣告事件，對於民國99年5月19日，本院9
9年度監宣字第11號監護宣告提起抗告，本院裁定如下：
     主      文
原裁定關於指定顏麗美為會同開具財產清冊之人部分廢棄。
上列廢棄部分，指定顏琮軒（男，民國  ○○ 年 ○ 月 ○○ 日生，
身分證統一編號：Ｚ000000000  號）為會同開具財產清冊之人。
抗告費用新臺幣壹仟元由抗告人負擔。
     理      由
一、抗告意旨略以：抗告人及相對人顏麗華、顏麗美、顏麗香、
    關係人顏麗貴等人為受監護宣告人顏家旺之子女。受監護宣
    告人顏家旺係於民國98年6月間不幸跌倒，因而意識昏迷呈
    現植物人狀態，已於同年12月間回到台北市○○路541巷14
    弄21號住處休養，原裁定宣告顏家旺受監護宣告之人，並選
    定相對人顏麗華為顏家旺之監護人，指定顏麗美為會同開具
    財產清冊之人。抗告人因長年與父親顏家旺同住，且不辭辛
    勞地照顧父親之生活起居，抗告人之配偶方美華平日即受顏
    家旺之委託，代為管理房屋租賃及修繕等事宜，抗告人認為
    自己較瞭解顏家旺之財產狀況，誠屬最適合擔任會同開具財
    產清冊之人。原裁定未予詳查，指定顏麗美為會同開具財產
    清冊之人，容有未洽，抗告人爰依法提起抗告，請求廢棄原
    裁定關於指定會同開具財產清冊之人部分，並另指定抗告人
    為會同開具財產清冊之人等語。
二、原審以顏家旺於鑑定人即國泰醫療財團法人國泰綜合醫院葉
    宇記醫師前訊問時，對於叫喚無反應，經鑑定結果其為顱內
    出血後遺症患者，目前呈現植物人狀態，認知功能及判斷能
    力有明顯缺損，其精神狀態已達不能為意思表示、受意思表
    示，且不能辨識其意思表示效果之程度，其回復之可能性低
    等情，此有國泰醫療財團法人國泰綜合醫院之精神鑑定報告
    書附卷足參，堪認顏家旺確已達不能為意思表示或受意思表
    示，或不能辨識其意思表示之效果，符合受監護宣告之要件
    。從而，相對人顏麗香於原審之聲請為有理由，應予准許，
    爰宣告顏家旺為受監護宣告之人。又相對人顏麗華、顏麗美
    為受監護宣告人顏家旺之長女、次女，依受監護宣告之人之
    最佳利益，選定相對人顏麗華為受監護宣告之人顏家旺之監
    護人，指定顏麗美為會同開具財產清冊之人。
三、按法院為監護之宣告時，應依職權就配偶、四親等內之親屬
    、最近一年有同居事實之其他親屬、主管機關、社會福利機
    構或其他適當之人選定一人或數人為監護人，並同時指定會
    會同開具財產清冊之人；法院為前項選定及指定前，得命主
    管機關或社會福利機購進行訪視，提出調查報告及建議。監
    護之聲請人或利害關係人亦得提出相關資料或證據，供法院
    斟酌，民法第 1111 條定有明文。次按對於選定監護人及指
    定會同開具財產清冊之人之裁定，得為抗告；抗告法院為裁
    定前，應使抗告人、受監護宣告之人、法定代理人、選定監
    護人及指定會同開具財產清冊之人有陳述意見之機會；抗告
    法院認抗告有理由者，應自為裁定。民事訴訟法第  609 條
    之 1 第 1 至 3 項亦定有明文。
四、經查：抗告人抗辯其與受監護宣告人顏家旺同住，並照顧其
    生活起居，抗告人之配偶方美華平日即受顏家旺之委託，代
    為管理房屋租賃及修繕等事宜，抗告人較瞭解顏家旺之財產
    狀況，誠屬最適合擔任會同開具財產清冊之人選等情，業據
    抗告人提出戶籍謄本、照片集、監視錄影帶翻拍畫面、保護
    令聲請狀、處理家庭暴力案件調查紀錄表等件為證。本院審
    酌兩造間就顏家旺之照護療癒與財產管理等屢生爭執，經提
    出偽造文書、妨礙名譽、妨礙自由、恐嚇、普通傷害、侵占
    等刑事告訴，並提出民事保護令聲請，均仍懸未結，此對顏
    家旺之護養療治實有不利影響。本院審理期間，經本院介入
    後，兩造間已就顏家旺之護養療治，達成輪班照顧之協議，
    先前之爭執與衝突已逐漸和緩，此有相對人、關係人所提出
    之班表影本、照片可資佐證，而兩造現皆同意由抗告人擔任
    會同開具財產清冊之人，本院審酌抗告人長年與顏家旺同住
    ，對其財產狀況應較瞭解，爰指定抗告人為會同開具財產清
    冊之人以利監督。從而，關於原審指定相對人顏麗美為會同
    開具財產清冊之人，尚有未洽。抗告意旨指摘原裁定此部分
    不當，求為廢棄及另為指定為有理由，應予准許，爰廢棄該
    部分之裁定，並由本院指定而諭知如主文第二項所示。
五、據上論結，本件抗告為有理由，依民事訴訟法第609 條之1
    第3、4項、第608條第2項，裁定如主文。
中    華    民    國    99    年    12    月    24    日
                  家事法庭審判長法  官  蔡政哲
                                法  官  李莉苓
                                法  官  彭南元
以上正本係照原本作成。
本裁定不得抗告。
中    華    民    國    99    年    12    月    24    日
                                書記官  尹遜言

司法院資訊處製作；財團法人民間司法改革基金會備份。
